【裁判字號】    99,易,3168
【裁判日期】    991217
【裁判案由】    家暴傷害等
【裁判全文】
臺灣板橋地方法院刑事判決              99年度易字第3168號
公  訴  人  臺灣板橋地方法院檢察署檢察官
被      告  陳汝樸
上列被告因家暴傷害等案件，經檢察官提起公訴（99年度偵字第
24010 號），本院判決如下：
    主  文
陳汝樸犯傷害罪，處拘役參拾伍日，如易科罰金，以新臺幣壹仟
元折算壹日；又犯毀損他人物品罪，處拘役貳拾日，如易科罰金
，以新臺幣壹仟元折算壹日；又犯恐嚇危害安全罪，處拘役貳拾
伍日，如易科罰金，以新臺幣壹仟元折算壹日。應執行拘役柒拾
日，如易科罰金，以新臺幣壹仟元折算壹日。
    事  實
一、陳汝樸與陳瑞如為夫妻，具有家庭暴力防治法第3條第1款之
    家庭成員關係。陳汝樸於民國99年6 月19日19時許，在2 人
    位於臺北縣鶯歌鎮○○路42號2 樓住處內，因繳納房屋貸款
    問題與陳瑞如發生爭執，陳汝樸竟基於傷害人身體之犯意，
    持吸馬桶之器具毆打陳瑞如，致陳瑞如受有前額、右臉、左
    上唇、雙手背瘀挫傷之傷害，另基於毀損之犯意，將陳瑞如
    之手機摔至地上而毀損之，足以生損害於陳瑞如；復基於恐
    嚇之犯意，對陳瑞如恫嚇稱：如果妳要報案，就要用柺杖打
    妳的心臟打到死等語，以此加害生命之事恐嚇陳瑞如，使陳
    瑞如心生畏懼，致生危害於安全。
二、案經陳瑞如訴由臺北縣政府警察局三峽分局移送臺灣板橋地
    方法院檢察署檢察官偵查起訴。
    理  由
一、證據能力部分：
（一）證人即告訴人陳瑞如於警詢之陳述，經檢察官、被告於本
      院審理時同意將該等證據資料列為證據調查，本院審酌上
      開證據資料作成時之情況，並無強暴、脅迫、利誘、詐欺
      或其他不正方法等不適當之情形，爰依刑事訴訟法第159
      條之5 第1 項規定，認均具有證據能力。
（二）證人陳瑞如、證人即至現場處理上開糾紛之警員陳俊勝及
      王士豪於偵查中之證述，均已於供前具結，且檢察官訊問
      程序，並無違背程序規定，以該供述作成之客觀條件及環
      境，並無顯不可信之情況，爰依刑事訴訟法第159 條之1
      第2 項規定，認有證據能力。
（三）證人即告訴人之子劉興國於本院家事法庭之證述，核其性
      質，自係審判外向法官所為之傳聞供述，本院於審理中業
      經提示該筆錄供被告表示意見，且認以之為本案證據並無
      不當，爰依刑事訴訟法第159 條之1 第1 項規定，認有證
      據能力。
（四）財團法人恩主公醫院99年6 月19日受理家庭暴力事件驗傷
      診斷書1 紙，係從事業務之人通常業務過程所須製作之病
      歷所轉錄之證明文書（最高法院97 年 度台上字第666 號
      判決參照），本院審酌上開證據資料並無顯有不可信之情
      況，爰依刑事訴訟法第159 條之4 第2 款規定，認均具有
      證據能力。
（五）至於其餘本院認定犯罪事實依據之各項證據之證據能力，
      本件被告於言詞辯論終結前，均未聲明異議，該等證據已
      經本院於審理時逐一提示予被告表示意見，本院審酌該等
      證據之取得過程並無瑕疵，與本案待證事實間復具有相當
      之關聯性，以之為本案證據並無不當，自得採為本件認定
      事實之基礎，併此敘明。
二、上開被告陳汝樸毀損陳瑞如之手機犯行部分，業據被告於本
    院審理時自承：伊有摔陳瑞如之手機在地上等語明確（本院
    卷第15頁反面），核與證人即告訴人陳瑞如於警詢、偵查中
    之指訴情節相符（偵卷第2 頁反面、第23頁），復有遭摔壞
    之手機照片2 張在卷可按（偵卷第30、31頁），足認被告就
    此部分之自白與事實相符，被告確有毀損他人物品之犯行，
    應堪認定。
三、被告傷害及恐嚇危害安全犯行之部分，被告固坦承其於上揭
    時、地，有手持吸馬桶之器具比劃一下，並以手打陳瑞如之
    事實，惟矢口否認有何家暴傷害、恐嚇危害安全之犯行，辯
    稱：伊並未以吸馬桶之器具毆打陳瑞如，且未對陳瑞如恫嚇
    稱：「如果妳要報案，就要用柺杖打妳的心臟打到死」等語
    。惟查：
（一）證人陳瑞如於警詢、偵查中均證述：被告於上揭時、地，
      手持吸馬桶之器具毆打伊，並恫嚇伊如去報案，要用柺杖
      打伊心臟打到死等語明確（偵卷第2 頁反面、第22頁），
      核與證人劉興國於本院家事庭之證述：陳瑞如於當日打電
      話告知快被打死後，伊即趕至現場，抵達時，被告、陳瑞
      如及警察均在上址1 樓大廳，伊看到陳瑞如臉上有傷，及
      被告當時有攜帶柺杖之事實等語（本院99年度家護字第10
      67號卷第13頁、第13頁反面），及證人陳俊勝、王士豪於
      偵查中之均證述：渠等於當日接獲勤務中心通報趕至上址
      1 樓大廳，陳瑞如告知被告持吸馬桶之器具打她，而渠等
      並有看到陳瑞如手背之紅腫情形，而被告當時有攜帶柺杖
      ，並當場向渠等承認有打陳瑞如等情相符（偵卷第38、39
      頁），佐以被告於本院審理時亦自承：伊有持吸馬桶之器
      具比一下，有用手打陳瑞如等語（本院卷第15頁反面），
      足見證人陳瑞如上開所述並非虛妄，應屬可信。此外，復
      有吸馬桶器具之照片1 張、被告呈報之和解書1 紙及本院
      99年度家護字第1067號民事通常保護令影本1 份在卷可按
      ，陳瑞如所受上揭之傷害，有財團法人恩主公醫院受理家
      庭暴力事件驗傷診斷書1 紙在卷可查（偵卷第9-10頁），
      而陳瑞如所受之傷害與被告之行為有因果關係，是被告確
      有上開傷害及恐嚇危害安全之犯行，應堪認定。
（二）綜上，被告上開所辯，顯無可採，被告確有上開傷害及恐
      嚇危害安全之犯行，應堪認定。本件事證明確，應依法論
      科。
四、按家庭暴力者，謂家庭成員間實施身體或精神上不法侵害之
    行為；又家庭暴力罪者，謂家庭成員間故意實施家庭暴力行
    為而成立其他法律所規定之犯罪，家庭暴力防治法第2 條第
    1 項、第2 項定有明文。查告訴人與被告係夫妻關係，有戶
    役政連結作業系統之被告個人基本資料1 紙在卷可參（本院
    卷第6 頁），2 人間具有家庭暴力防治法第3 條第1 款所稱
    之家庭成員關係。是核被告所為，係犯刑法第277 條第1 項
    之普通傷害罪及同法第305 條之恐嚇危害安全罪，且屬於對
    家庭成員間實施身體及精神上不法侵害之行為，自該當家庭
    暴力防治法所稱之家庭暴力罪。惟因家庭暴力防治法對於家
    庭暴力罪並無科處刑罰之規定，是以僅依刑法傷害罪及恐嚇
    危害安全罪予以論罪科刑即可。另被告損壞告訴人所管領之
    手機，所為係犯刑法第354 條之罪。被告所犯上開3 罪名，
    犯意各別，行為互殊，應予分論併罰。查被告係民國16年出
    生而為年滿80歲以上之人，業據本院調閱個人基本資料1 紙
    及核閱其身分證無訛，是依刑法第18條第3 項減輕其刑。爰
    審酌被告為大學畢業，具有相當智識程度之人，不思循理性
    、和平途徑與其妻即告訴人消弭歧見，竟僅因繳納房屋貸款
    之問題而與為本件糾紛犯行，且被告犯罪後僅坦承毀損物品
    而否認其餘犯行之態度，本院因此認為，被告固無據實陳述
    之義務，且犯罪情節尚非極嚴重，然其缺乏為自己行為負責
    之觀念，仍應施以相當之刑罰，以期收警惕教化之效，又酌
    以其對告訴人所造成之危害程度，另兼酌被告並無前科，有
    臺灣高等法院被告前案紀錄表在卷可稽，素行尚佳等一切情
    況，各量處如主文所示之刑，並均諭知易科罰金之折算標準
    ，及定其應執行之刑暨諭知易科罰金之折算標準，以資懲儆
    。至於上開未扣案之吸馬桶器具，雖係供被告持以傷害告訴
    人所用之物，惟係被告與告訴人共同所有管領之物，應無從
    併予諭知沒收，併此敘明。
據上論斷，應依刑事訴訟法第299 條第1 項前段，刑法第277 條
第1 項、第354 條、第305 條、第18條第3 項、第41條第1 項前
段、第51條第6 款，刑法施行法第1 條之1 第1 項、第2 項前段
，判決如主文。
本案經檢察官張瑞玲到庭執行職務。
中    華    民    國    99    年    12    月    17    日
                  刑事第十六庭  法  官  魏俊明
上列正本證明與原本無異。
如不服本判決，應於送達後十日內，向本院提出上訴狀（上訴書
狀應敘述具體理由）。
                                書記官  陳香君
中    華    民    國    99    年    12    月    17    日
附錄本案所犯法條全文
中華民國刑法第277條（普通傷害罪）
傷害人之身體或健康者，處3年以下有期徒刑、拘役或1千元以下
罰金。
犯前項之罪因而致人於死者，處無期徒刑或7年以上有期徒刑；
致重傷者，處3年以上10年以下有期徒刑。
中華民國刑法第305條（恐嚇危害安全罪）
以加害生命、身體、自由、名譽、財產之事，恐嚇他人致生危害
於安全者，處2年以下有期徒刑、拘役或3百元以下罰金。
中華民國刑法第354條（毀損器物罪）
毀棄、損壞前二條以外之他人之物或致令不堪用，足以生損害於
公眾或他人者，處2年以下有期徒刑、拘役或5百元以下罰金。

司法院資訊處製作；財團法人民間司法改革基金會備份。
